福建金門地方法院刑事判決　　　　　　　　　　　　　九十一年度簡上字第二七號
　　上　訴　人
　　丙　○　○
右上訴人因詐欺等案件，不服本院金城簡易庭九十一年度城簡第八九號，中華民國九
十一年十月十五日簡易判決（聲請簡易判決處刑書案號：九十年度偵字第二五九號）
，提起上訴，本院判決如左：
    主  文
上訴駁回。
    事  實
一、己○○明知自民國（以下同）六十年六月一日起至七十年六月一日止，並未在坐
    落福建省金門縣金寧鄉○○段第一０四、一一０地號（以下簡稱系爭土地）國有
    土地上種植地瓜、高粱等農作物，竟意圖為自己不法之所有，於八十六年五月三
    日請託戊○○、丁○○出具不實之四鄰證明書，證明己○○自六十年六月一日起
    至七十年六月一日止，占有使用國有土地之事實，並於同日出具不實之土地登記
    申請書，持向福建省金門縣地政局申請登記，致該局承辦登記公務員陷於錯誤，
    經複丈面積、更正地號及公告後，於九十年四月十一日將上述地號土地登記為己
    ○○所有。
二、案經王水告發由福建金門地方法院檢查署檢察官偵查後，聲請簡易判決處刑。
    理  由
一、訊據被告固坦承持前述之四鄰證明申請系爭土地所有權登記，惟矢口否認有何詐
    欺犯行，辯稱：系爭一０四、一一０地號土地是我父親在我十幾歲時將土地借給
    我姑丈甲○○，後來他們遷回台灣，就將土地還給我爸爸云云。經查：
（一）右開犯罪事實，業據告發人甲○○指述綦詳，核與證人丁○○、戊○○、李陳
      名證述相符，並有被告申請登記系爭土地之全案資料影本一份在卷可稽，足認
      告發人指述與事實相符，自堪採信，被告於六十年六月一日起至七十年六月一
      日止並無在系爭土地上耕作、占有之事實。
（二）被告辯稱其十幾歲時即見到父親在系爭土地上耕作，因此主觀上認定系爭土地
      為其父親所有，自得申請時效取得云云，惟查：(1)告發人甲○○自民國三十九
      年即世居金門縣金寧鄉榜林村東州二十五號即系爭土地，此有金門軍管區行政
      公署戶籍登記簿附卷足參。而系爭土地上中國國民黨金門地區第四次聯合服務
      工作委員會所建贈之房屋一棟，乃係在五十七年三月五日興建完成，此有卷附
      照片足資佐證，而該屋自興建完成後均由告發人甲○○及其家人使用，亦與證
      人李國平所述相互符合，被告辯稱伊父親在其十幾歲（即民國四十年間）時仍
      在系爭土地上耕作云云，顯與事實不符，不足採信。(2)告發人甲○○一家，自
      民國三十九年間起迄六十七年舉家遷台止，均居住於系爭土地上，被告顯不可
      能於六十年一月一日起，迄七十年一月一日止，占有系爭土地，況被告之父亦
      未於四十年間占有系爭土地耕作，以如前述，此均為被告所明知之事實，被告
      辯稱主觀上認系爭土地係伊父親所有云云，亦非可採。
（三）查被告父親於八十幾年間去世，倘系爭土地確為被告父親所有，則五十七年國
      民黨黨部補助告發人甲○○興建房屋及告發人甲○○一家自六十七年間即舉家
      遷台，被告之父親非但未收回系爭土地管領占用，反而由證人陳景鐘受託於告
      發人甲○○，在甲○○舉家遷台時代管，並將系爭土地出租予王海岸，收取租
      金，此皆與常情有違，亦足認上訴人所言不實。
（四）被告於本院審理時亦供稱乙○○（即甲○○之子）就系爭土地申請時效取得未
      通過，乃轉而拜託被告申請，被告乃提出申請云云，若上被告主觀上認定系爭
      土地為其父親所有，在乙○○提出聲請時，為何未提出異議，而係等其申請不
      過再提出，此亦足認被告主觀上已明知並無時效取得系爭土地之原因，卻仍以
      不實之證明提出聲請，其不法所有意圖至明，詐欺犯行洵堪認定。
二、核被告所為，係犯刑法第三百三十九條第一項詐欺罪。公訴意旨認上訴人涉犯刑
    法第三百三十九條第二項之罪，起訴法條尚有未洽，應予變更。原審因予審酌被
    告一切犯罪情狀，適用刑法第三百三十九條第一項，量處有期徒刑四月，並諭知
    易科罰金之折算標準，經核認事用法並無不合，量刑亦屬妥適，被告上訴意旨飾
    詞否認犯罪，為無理由，應予駁回。
據上論斷，應依刑事訴訟法第四百五十五條之一第一項、第三項、第三百六十八條、
第三百條，判決如主文。
本案經檢察官張世和到庭執行職務。
中      華      民     國      九十三      年    一     月      七      日
                                  福建金門地方法院刑事庭
                                      審判長法  官  林英志
                                            法  官  林鈺琅
                                            法  官  葉珊谷
右正本證明與原本無異。
本件不得上訴。
                       書記官  許永溪
中      華      民     國      九十三      年    一      月     七      日
